臺灣高等法院臺中分院刑事判決
                                    103年度上易字第178號
上  訴  人
即  被  告  陳志遠


上  訴  人
即  被  告  黃滿美


上列上訴人即被告等因妨害自由等案件，不服臺灣臺中地方法院
102 年度易字第671 號，中華民國102 年9 月11日第一審判決（
聲請簡易判決處刑案號：臺灣臺中地方法院檢察署101 年度偵字
第14593 號），提起上訴，本院判決如下：
    主    文
上訴駁回。
    犯罪事實
一、甲○○、丙○○母子於臺中區漁會梧棲港魚貨直銷中心（下
    稱直銷中心）雜貨販賣區F01 、F02 攤位販售霜淇淋，與對
    面由丁○○經營之E01 、E02 霜淇淋及冰品攤位長期不睦，
    甲○○因不滿丁○○將貨車停放在直銷中心入口處旁之漁民
    活動中心前廣場，妨害其做兒童遊戲車生意，為阻礙丁○○
    做生意，竟基於妨害他人行使權利之犯意，於民國100 年12
    月31日下午1 時40分至50分間許，駕駛自用小客車進入直銷
    中心丁○○攤位前之行人徒步區（人車共用），按鳴喇叭並
    駕駛該車前後移動多次，使行經之遊客受到驚嚇或認有遭車
    輛撞及之虞，而避開丁○○攤位，甲○○再將車輛停放在楊
    茂源攤位正前方，迫使多數遊客無法順利與丁○○交易，因
    而妨礙丁○○營業權益，甲○○並於下午1 時48分4 秒下車
    ，多次高喊「大家都別做」（台語），且向丁○○攤位前叫
    賣小姐說：「ㄟ小姐今天不賣喔，沒有了」，再於同日下午
    1 時48分52秒高喊「現在沒在做生意」（台語）後，逕自留
    下其自用小客車並走回自己攤位，而以此強暴、脅迫之方式
    妨害丁○○行使其營業權之權利，至下午1 時50分10秒始由
    甲○○之妹將該自用小客車駛離現場。期間甲○○與丁○○
    續有口角爭執，丙○○見狀除喊叫「真歡喜、真歡喜、好、
    爽」外，竟基於公然侮辱之犯意，於同日下午1 時51分許，
    走到自己攤位前之行人徒步區，在其他攤商及往來遊客得以
    共見共聞之情況下，面向丁○○所在方向，公然以「那小人
    啦」（台語）等語辱罵丁○○，足以使人對丁○○貶抑其人
    格評價及社會地位。
二、案經丁○○訴由臺灣臺中地方法院檢察署檢察官偵查起訴。
    理    由
壹、證據能力部分：
一、按被告以外之人於審判外之言詞或書面陳述，除法律有規定
    者外，不得作為證據；被告以外之人於偵查中向檢察官所為
    之陳述，除顯有不可信之情況者外，得為證據，刑事訴訟法
    第159 條第1 項、第159 條之1 第2 項分別定有明文。此係
    因上開偵查中向檢察官所為之陳述雖仍為審判外之陳述，但
    立法者衡量刑事訴訟法規定檢察官代表國家偵查犯罪、實施
    公訴，依法有訊問被告、證人、鑑定人之權，且實務運作時
    ，偵查中檢察官向被告以外之人所取得之陳述，原則上均能
    遵守法律規定，不致違法取供，其可信性極高，為兼顧理論
    與實務為由，而對「被告以外之人於偵查中向檢察官所為之
    陳述」，例外規定除有顯不可信之情況者外，得為證據。本
    案證人丁○○於檢察官偵訊中經具結後所為之陳述，本院審酌
    證人丁○○於檢察官偵訊時係經檢察官告知具結之義務及偽證
    之處罰，並命證人朗讀結文後具結，衡情證人丁○○自必小心
    謹慎以免觸犯偽證罪，且被告甲○○、丙○○於本院審理時亦未
    提出、主張任何可供證明證人丁○○於檢察官偵訊時經具結後
    所為之陳述，究有如何之「顯有不可信之客觀情況」以供本
    院得以即時調查，足認證人丁○○於檢察官偵訊時經具結所為
    之證詞，自得為證據，而有證據能力。
二、卷附之監視器光碟翻拍照片11張及監視器錄音錄影光碟畫面
    ，均係屬機械性紀錄特徵，也就是認識對象的是照相或攝影
    鏡頭，透過鏡頭形成的畫面映寫入膠卷或特定儲存設備內（
    如記憶卡），然後還原於照相紙上，故照相及攝影中不含有
    人的供述要素；又現實情形與作為傳達結果的照相，在內容
    上的一致性是透過機械的正確性來加以保障的，並不存在人
    對現實情形的知覺、記憶，在表現時經常可能發生的錯誤（
    如知覺的不準確、記憶隨時間推移而發生的變化、遺忘），
    故照相、攝影當然是非供述證據，並無傳聞法則之適用，惟
    卷附各該照片及錄音錄影畫面既係透過相機或攝影機拍攝後
    所得，且與本案犯罪事實具有關聯性，而被告2 人對於卷內
    所附之上開照片及錄音錄影畫面亦均未表示異議主張係執法
    人員違法取得，經查又無不得作為證據之事由，依法自得作
    為證據，而有證據能力（最高法院97年度台上字第3854號判
    決意旨參照）。
三、次按被告以外之人於審判外之言詞或書面陳述，除法律有規
    定者外，不得作為證據，刑事訴訟法第159 條固定有明文，
    惟被告以外之人於審判外之陳述，雖不符同法第159 條之1
    至之4 規定，而經當事人於審判程序同意作為證據，法院審
    酌該言詞陳述或書面陳述作成時之情況，認為適當者，亦得
    為證據；又當事人、代理人或辯護人於法院調查證據時，知
    有第159 條第1 項不得為證據之情形，而未於言詞辯論終結
    前聲明異議者，視為有前項之同意，同法第159 條之5 亦定
    有明文。其立法意旨在於傳聞證據未經當事人之反對詰問予
    以核實，原則上先予排除，惟若當事人已放棄詰問或未聲明
    異議，基於證據資料愈豐富，愈有助於真實發現之理念，且
    強化言詞辯論原則，法院自可承認該傳聞證據例外擁有證據
    能力。經查，本案除上揭一至二所述外，其餘卷內所引用之
    供述證據（含言詞及書面陳述），其性質屬於被告以外之人
    於審判外之陳述，而為傳聞證據，且查無符合刑事訴訟法第
    159 條之1 至之4 等前4 條之情形者，原雖無證據能力，然
    此部分供述證據（含言詞及書面陳述）之證據能力，檢察官
    及被告2 人於本院準備程序時均表示對證據能力沒意見（見
    本院卷第30頁正反面），且檢察官及被告2 人於本院審理中
    調查證據時，知有刑事訴訟法第159 條第1 項不得為證據之
    情形，亦未於言詞辯論終結前聲明異議（見本院卷第47頁正
    反面），本院審認上開證據作成時之情況，應無違法取證或
    不當情事，與本案待證事實間復具有相當之關聯性，以之作
    為證據應屬適當，依刑事訴訟法第159 條之5 規定，自有證
    據能力。
貳、實體部分：
一、訊據上訴人即被告甲○○固坦承當天有開車去告訴人丁○○店前
    面之事實，而上訴人即被告丙○○亦坦承有講「那小人啦」之
    事實，惟均矢口否認有何上開強制、公然侮辱之犯行，被告
    甲○○辯稱：伊開車剛好經過那裡，想到告訴人之前把車停在
    碰碰車的地方，要停車跟告訴人講話，叫告訴人把車移開，
    並沒有影響告訴人做生意，伊沒有要妨害告訴人做生意的意
    思云云；被告丙○○則辯稱：該句話伊不是對告訴人講的，伊
    是對陳課長講的，說那個小人在惡作劇云云。經查：
  ㈠上開犯罪事實，業據證人即告訴人丁○○於偵查中證稱：伊要
    告100 年12月31日下午1 點多，在梧棲港魚貨直銷中心攤位
    發生的事，案發當時情況以所提出之光碟為準，甲○○開車在
    人群中開來開去，衝來撞去，妨害到公共安全，如果踩錯油
    門，後果不堪設想，且造成伊不能做生意，還對客人說今天
    這攤不賣了，之後丙○○拍手說很好、很爽這樣，丙○○對伊講
    「小人、一天到晚給人亂、作弊」等語，伊和甲○○、丙○○同
    樣在漁港做冰淇淋生意，伊生意比較好，他們心生不滿，辱
    罵、攻擊伊等語綦詳（見偵查卷第78頁反面），且經原審於
    102 年8 月28日審理時當庭勘驗案發現場直銷中心之監視器
    錄音錄影光碟結果如下：
  1.檔名：VTS-01-1.VOB，畫面顯示時間：100 年12月31日13時
    40分13秒至13時56分59秒，共有CH1 、CH2 、CH3 、CH4 四
    個鏡頭，其中CH1 、CH2 並無畫面，CH3 鏡頭往販賣區入口
    方向攝錄，CH4 鏡頭朝被告甲○○所設攤位攝錄，畫面上半部
    為被告甲○○攤位，下半部為被告甲○○F01 、F02 攤位及告訴
    人丁○○E01 、E02 攤位前人車共用行人徒步區，CH3 、CH4 
    畫面左右連結。
  ①（13時40分18秒至20秒）聽見按鳴喇叭聲2 聲，CH3 、CH4畫
    面中有行人在走動。
  ②（13時40分29秒至31秒）再聽到車子喇叭聲2 聲，CH3 、CH4
     畫面中有行人在走動。
  ③（13時40分32秒至55秒）40分32秒時CH3 畫面出現多位行人
    往告訴人攤位前行人徒步方向走，40分35秒畫面出現約10名
    行人往前走並注視CH4 畫面右下方出現之車輛車頭，40分36
    秒CH4 畫面出現被告甲○○駕駛之自小客車，40分36秒至43秒
    ，自小客車由畫面右側往畫面中間被告甲○○攤位前霜淇淋模
    型招牌方向緩慢駛去，並橫列於人車共用行人徒步區，同時
    間CH3 畫面上約10名行人往前移動並注視該自小客車，40分
    38秒時略微停止並注視該自小客車後繼續緩慢前進，40分43
    秒被告甲○○所駕自小客車（駕駛座車窗呈開啟狀）開始往畫
    面右下方（即告訴人攤位方向）倒車，40分45秒時CH3 畫面
    可看出行人暫停在自小客車前方無法移動，同時聽到有女性
    喊「裡面看，想要吃冰嗎？裡面選喔」，40分46秒自小客車
    消失在CH4 畫面中，40分48秒有位女性行人試圖繞過自小客
    車時被嚇住而往左後退一步，之後與多名行人再往前繼續移
    動，40分51秒至52秒再度聽到汽車喇叭聲，該等行人即往右
    注視自小客車並繞過該自小客車繼續往前進。
  ④（13時40分56秒至41分05秒）40分56秒CH4 畫面中該自小客
    車向畫面左側駛去，先出現在CH4 畫面中，隨後也進入在CH
    3 鏡頭中，並持續前進，41分00秒時消失於CH4 畫面中，CH
    3 畫面中該自小客車於41分04秒停止前進，41分05秒時有女
    性喊「想要吃冰嗎？參考看看哦」。
  ⑤（13時41分09秒至32秒）41分09秒CH3 畫面中該自小客車往
    畫面右側（即告訴人攤位方向）開始倒車，持續倒車至41分
    22秒時停在告訴人攤位前，41分22秒時有女性喊「來參考看
    看哦，來先生小姐，來裡面買，裡面選喔，要什麼口味的」
    ，CH4 畫面中該自小客車於41分24秒時又開始往畫面左側前
    進，41分27秒再倒車，41分29秒聽到被告甲○○說：「小姐」
    ，41分32秒時停止倒車並停在告訴人攤位前。
  ⑥（13時41分34秒至41秒）41分34秒聽到被告甲○○說：「借過
    喔」，並聽到按鳴喇叭聲，CH4 畫面中41分36秒時該自小客
    車再度往畫面左側移動，期間不斷聽到按鳴喇叭聲，只拍攝
    到該自小客車車頂畫面，41分41秒時停止，此時仍有按鳴喇
    叭聲音，CH3 畫面中在該自小客車前方之行人有人回頭看該
    自小客車，該自小客車並持續停在畫面下方。
  ⑦（13時41分46秒至50秒）41分46秒聽到按鳴喇叭聲，CH4 畫
    面中該自小客車於41分47秒再度向畫面左側前進（41分49秒
    消失在畫面中），41分48秒CH3 鏡頭被挪向該自小客車正駕
    駛座方向拍攝，駕駛座之車窗呈現開啟之狀態，駕駛人甲○○
    左手伸出窗外揮動一下，鏡頭隨該自小客車移動，該自小客
    車於41分50秒停止。
  ⑧（13時41分52秒）聽到有人用台語說：「麥厚小姐驚到」。
  ⑨（13時41分54秒至58秒）41分54秒CH3 畫面中該自小客車先
    向畫面左側前進又停止，再向畫面右側倒退，42分01秒被告
    甲○○邊揮動左手邊用台語說：「麥做，大家攏麥做」，頭則
    伸出車窗往後看並轉動方向盤。
  ⑩（13時42分12秒至32秒）42分12秒CH3 畫面中被告甲○○於倒
    車當中，將頭探出車窗向後察看，42分15秒時再度向左側前
    進，42分20秒又倒車，42分21秒時有女性喊「來霜淇淋，參
    考看看哦」，42分23秒時在CH4 畫面中可見該自小客車部分
    車頂，路人紛自該車兩旁繼續前進，42分26秒有人用台語說
    ：「趕客人嗎」，42分34秒時該自小客車消失在CH3 、CH4 
    畫面中，有女性喊「來先生小姐，來這邊買，參考看看哦」
    ，亦有男性講：「公共危險吼、公共危險、公共危險啦蛤」
    。
  ⑪（13時42分51秒）有女性喊「來霜淇淋好嗎？參考看看哦，
    先生小姐，要吃冰嗎？裡面選，參考看看」，42分54秒時有
    男性用台語喊「來呷冰啦」。
  ⑫（13時43分0 秒）聽到按鳴喇叭的聲音，有女性行人被嚇一
    跳。
  ⑬（13時43分06秒至11秒）43分06秒告訴人大喊：「挑釁，甲○○啦吼、甲○○啦吼」，被告甲○○答：「嘿」，告訴人又說「
    挑釁啦吼」，被告甲○○答：「我沒有」，43分11秒該自小客
    車又緩緩駛入出現在CH3 畫面中行人徒步區，行人紛自該車
    兩旁繼續前進。
  ⑭（13時43分17秒至20秒）43分17秒被告甲○○說：「來，停車
    、停車、停車喔」的聲音，43分18秒該自小客車仍緩緩前進
    ，43分20秒停止，同時有女性喊「來參考看看，先生小姐來
    這裡看，裡面選哦，參考看看」，該自小客車一直停留在原
    地（即告訴人攤位前），此期間遊客自該車兩旁續往前行。
  ⑮（13時43分37秒至44分38秒）43分37秒告訴人說：「搶客人
    喔」，43分44秒有女性喊「裡面看哦，要什麼口味？」、「
    來先生小姐這邊買，參考看看」，43分49秒時告訴人說「不
    用啦不用啦」「危險啦」，另有男性聲音說「大家都盛一碗
    飯吃…（無法辨識）」、「這樣要怎麼做生意啦，大家都…（
    無法辨識）」（均台語），43分59秒有女性說「要什麼口味
    嗎？參考看看」，44分05秒有女性喊「來先生小姐，這邊買
    ，參考看看哦」，44分07秒至10秒告訴人說：「甲○○啦吼，
    這台車橫衝直撞吼」，並有人在該自小客車前以手揮動，此
    期間該自小客車一直停留在原地，遊客也自該車兩旁續往前
    行。
  ⑯（13時44分39秒至48秒）44分39秒CH3 畫面中許告訴人由畫
    面下方走到該自小客車前方（畫面僅擷取到其背面部分身影
    ），44分48秒告訴人轉身走到鏡頭前。
  ⑰（13時44分52秒至45分18秒）44分52秒告訴人將CH3 鏡頭挪
    移（鏡頭可以拍到告訴人及該自小客車），走向該自小客車
    前，並回頭看鏡頭，隨後一直站在該自小客車前，該自小客
    車仍持續停留在原地，44分57秒至45分18秒有女性喊「來先
    生小姐，什麼口味，裡面看哦，冰淇淋」、「霜淇淋好嗎？
    參考看看」、「看要什麼口味的，參考看看哦」、「要什麼
    口味嗎，參考看看哦，冰淇淋」，該期間路人從該自小客車
    兩旁經過。
  ⑱（13時45分30秒）CH3 畫面中告訴人瞄鏡頭後，走到該自小
    客車前方，邊拱手作揖向被告甲○○鞠躬，並不斷的用國台語
    交雜對被告甲○○說：「拜託啦、拜託啦、志遠哥，拜託一下
    、拜託一下啦，不要這樣，讓我做個生意，拜託一下吼」。
  ⑲（13時45分44秒至50秒）45分44秒告訴人再度將CH3 鏡頭挪
    至該自小客車駕駛座的位置（車窗關閉），並指著該自小客
    車，對鏡頭說這是甲○○開的，又持續的說：「志遠哥，拜託
    一下吼，拜託啦、讓我做生意，不要這樣啦吼，好心一點啦
    ，志遠哥，拜託一下吼，做個小生意吼，阿你這樣圍，這樣
    開車，橫衝直撞不好啦吼，志遠哥，志遠哥」，並持續說：
    「志遠哥，拜託一下吼，拜託啦、讓我做生意」，另45分48
    秒CH3 畫面中該自小客車與攤位間有霜淇淋招牌，行人經過
    時多走到攤位前方之騎樓，45分50秒時有一女子經過冰淇淋
    招牌及騎樓間的空間。
  ⑳（13時46分14秒至15秒）CH3 畫面中該自小客車駕駛座車門
    打開時，因旁邊有霜淇淋招牌擋住，車門僅微微開啟，被告
    甲○○將駕駛座車門關上，該自自小客仍停留在原地，期間告
    訴人不斷的說：「好啦好啦，拜託，拜託啦，拜託一下，好
    心一點，志遠哥，拜託一下」。此時，招牌與攤位棚架之間
    之空間可供人通行並有人通行，於該車停放期間陸續有多人
    從此空間經過。
  ㉑（13時46分44秒至58秒）46分44秒CH4 畫面中該自小客車開
    始倒車，告訴人仍一直重複上述拜託被告甲○○離開，讓他做
    生意的話，此時有一位穿著紫色長袖上衣、淺藍色背心、黑
    色長褲的女子（下稱Ａ女，告訴人稱係其妻，見原審卷第67
    頁反面）對告訴人說：「源耶，進來啦，進來啦，讓他去停
    沒關係，讓他去停啦，你走去旁邊，你去旁邊啦，你管他停
    ，讓他去停啦」，46分50秒時該自小客車停止倒車，並繼續
    停在霜淇淋招牌旁，46分55秒有女性喊「來參考看看哦，先
    生小姐，來參考看看哦」，46分58秒時Ａ女將告訴人丁○○從
    車子正前方拉至旁邊。
  ㉒（13時47分0 秒）告訴人跟Ａ女說：「不會啦，我只是給他拜
    託，拜託他讓我做個生意吼，不要這樣啦」，隨即又跑到車
    子正前方，重覆上開拜託被告甲○○離開，讓他做生意的話。
  ㉓（13時47分17秒至51秒）有女性喊「要什麼口味嗎？裡面看
    看哦」，47分27秒至59秒有女性一直喊「來先生小姐這邊看
    看哦，要什麼口味這邊看看哦，小姐裡面請」、「裡面看哦
    ，冰淇淋」、「要什麼口味嗎？裡面看」，47分22秒CH4 畫
    面中Ａ女又走到該自小客車前方拉告訴人，嗣走回告訴人攤
    位，47分42秒至51秒說：「進來啦，進來啦，給他去停啦不
    要緊！看他要停多久」。
  ㉔（13時48分0 秒至06秒）48分0 秒CH3 畫面中被告甲○○從該
    自小客車之正駕駛座打開車門下車，48分04秒關車門，48分
    06秒時被告甲○○對著告訴人攤位方向用國語說：「ㄟ小姐今
    天不賣喔，沒有了」。
  ㉕（13時48分10秒至30秒）48分10秒告訴人將CH3 鏡頭對著被
    告甲○○方向，此時被告甲○○對Ａ女說：「你給我擋，給我擋
    在那邊，你誰，你給我擋在那邊，大家都不要做」，Ａ女回
    說：「那邊是廣場耶」，被告甲○○大聲說：「你把我擋在那
    邊」，Ａ女又說：「那邊是廣場」，被告甲○○大聲回說：「
    那廣場，廣場可以停車嗎？廣場可以停車嗎？」，Ａ女回說
    ：「不能停車嗎？」，被告甲○○對告訴人說：「好，你不給
    我做生意，大家都別做」，48分30秒被告甲○○手指向人群說
    ：「來，頭家阿，這個人擋在那邊，不讓人做生意」。
  ㉖（13時48分32秒至58秒）48分32秒告訴人說：「ㄟ，好啦，你
    不要給我做生意，沒關係啦」，48分38秒時被告甲○○對告訴
    人及Ａ女方向大喊：「你們大家來看一下，大家都不要做」
    ，Ａ女回說：「那廣場為什麼不能停車？」，48分43秒告訴
    人走向鏡頭撥動鏡頭，並有女性喊「先生小姐吃冰哦，裡面
    選喔」，被告甲○○又大喊：「現在大家都不要做，好，要給
    我擋在那邊，好，大家都別做，來，現在沒在做生意」，48
    分51秒有女性喊「先生小姐裡面選，參考看看哦，需要什麼
    口味，裡面選」，48分52秒被告甲○○喊「現在沒有做生意」
    （台語），該自小客車仍持續停在告訴人攤位前，48分58秒
    被告甲○○並離開該自小客車及畫面。
  ㉗（13時49分03秒至19秒）49分09秒CH3 鏡頭再度挪向被告甲○○方向，期間被告甲○○用台語說「你停車停在那邊對嗎？」
    ，告訴人也說「你給我趕生意，這樣對嗎？你趕走我的生意
    ，這樣不對。」，被告甲○○說：「你對嗎？」，49分18秒時
    CH4 畫面一戴白帽子之女子（下稱Ｂ女，被告甲○○稱係其妹
    ，見原審卷第67頁反面）從對面攤位走出來，49分19秒有女
    性喊「參考看看哦」，此時Ｂ女進入到CH3 畫面中，並走向
    該自小客車駕駛座位置，被告甲○○不斷與告訴人及Ａ女持續
    前揭爭吵。
  ㉘（13時49分53秒至50分02秒）被告甲○○轉身走回其攤位，，
    有女性喊「參考看看哦，先生小姐這邊，參考看看哦」。
  ㉙（13時50分03秒至10秒）50分03秒CH3 畫面中該自小客車朝
    畫面左邊方向駛離，50分06秒至07秒可看出駕駛人為Ｂ女，5
    0分06秒至10秒有女性喊「來看要什麼口味，參考看看哦，
    先生小姐，來這邊買，參考看看哦」，50分10秒時該自小客
    車消失在畫面中。
  ㉚（13時50分14秒至35秒）50分14秒CH3 畫面中告訴人高舉右
    手大喊，一男子剛好騎乘摩托車到告訴人前方，50分15秒有
    女性喊「要什麼口味，參考看看哦」，50分17秒Ａ女將向被
    告甲○○攤位方向大喊的告訴人拉走，消失於畫面中，CH4畫
    面中被告甲○○不斷往前走，19秒消失於CH4 畫面中，站在被
    告甲○○所設攤位前戴深色帽子、穿淺色長袖上衣、藍背心、
    深色褲子的被告丙○○也激動的跳起來，用台語大喊：「吼，
    真歡喜、真歡喜…」，50分28秒在CH4 畫面看到被告甲○○走
    到中間，手不停揮舞面向告訴人攤位大聲叫喊：「大家都不
    要做、大家都不要做…（無法辨識）」，於50分35秒返回其
    攤位。
  ㉛（13時51分02秒至25秒）51分02秒CH4 畫面可見被告丙○○自
    其攤位走出到行人徒步區冰淇淋模型招牌旁並面向對面之告
    訴人攤位大喊：「那小人啦」，51分04秒邊往後退至其攤位
    邊說：「一日到晚給人亂，給你惡作劇、給你惡作劇啦，ㄟ…
    （無法辨識）給你惡作劇，惡作劇你知道就好，惡作劇」，
    51分25秒被告丙○○又說：「作賊心虛啦」。
  ㉜（13時51分32秒至56秒）51分32秒告訴人說：「你有辦法幫
    我處理這件事情嗎？這件事情你可以幫我處理嗎？可以嗎」
    ，有女性喊：「有需要任何的口味嗎？裡面看，裡面選喔，
    要什麼口味」，51分56秒有男性回答：「我跟你說連總統來
    都沒有辦法」，後面的畫面是證人陳竹川已經到場，在場處
    理及行人來來往往的畫面。
  2.（0:05:54 ）CH1 鏡頭朝告訴人攤位方向所攝錄（告訴人稱
    是其設在F05 攤位的監視器所拍攝的），CH1 鏡頭顯示時間
    為2011/12/31 16:30:00 0000/12/3114:12:49，但經勘驗後
    認與CH3 、CH4 鏡頭所拍攝時間同，應為CH1 鏡頭顯示時間
    錯誤（以下時間係CH1 顯示之錯誤時間）。
  ①（16時30分05秒至12秒）30分05秒該自小客車從畫面左側出
    現，邊按鳴喇叭、邊往告訴人丁○○攤位所設的霜淇淋招牌方
    向行駛，原先站立在該招牌前，一位婦女帶著2 個小朋友閃
    避該自小客車，只好往該自小客車副駕駛方向走去，30分09
    秒停在該霜淇淋招牌前，並開始倒車，30分12秒停止，有女
    性喊「冰淇淋看看什麼口味哦」。
  ②（16時30分15秒至26秒）30分15秒該自小客車再度往前行駛
    ，且在前進過程的2 至3 秒間不斷按鳴喇叭聲，30分17秒在
    霜淇淋招牌前稍停約1 秒鐘後，即繞過霜淇淋招牌往斜前方
    前進，於30分22秒停止，且可以在畫面中看到行人因為該自
    小客車斜停在2 排攤販的中間通道，而無法往前走，30分26
    秒該自小客車又繼續前進了2 次。
  ③（16時30分29秒至32秒）30分29秒該自小客車又開始倒車，3
    0分32秒倒車停在霜淇淋招牌旁後，旋即往前行駛，行駛了
    約一步的距離，在該自小客車此次前進時，靠行人太近，造
    成停在原地的行人先有後退的動作，再紛紛往該自小客車副
    駕駛座位置該側方向走避。
  ④（16時30分37秒至31分26秒）30分37秒該自小客車停留在告
    訴人攤位的霜淇淋招牌旁，並再度出現按鳴喇叭的聲音，期
    間路上行人均投射眼光，30分41秒再度往前行駛，約行駛至
    畫面右側，在30分56秒時開始倒車，30分49秒有女性喊「有
    要什麼口味嗎？冰淇淋看看」，31分08秒停在霜淇淋招牌旁
    ，31分09秒至31分18秒止，該自小客車先前進再停止，復倒
    車的動作，31分18秒有女性喊「參考看看哦」，於31分22秒
    又前進時，前方尚有許多行人，前進時不斷按鳴喇叭，31分
    26秒斜停在霜淇淋招牌的斜前方，並造成前方路人都回頭看
    ，該自小客車停止前進後，仍可一直聽到按鳴喇叭的聲音。
  ⑤（16時31分33秒至33分06秒）31分33秒該自小客車又往前行
    駛，約1 至2 秒後停止，31分40秒至32分29秒這段期間，該
    自小客車不斷重複前進後停止、又倒車，前進、倒車、再前
    進的行為，31分54秒有女性喊「要什麼口味參考看看哦」，
    32分29秒該自小客車停在告訴人攤位霜淇淋招牌前，擋住行
    人去路，行人只好繞旁邊而行，32分47秒聽到該自小客車按
    鳴喇叭聲音，行人紛紛望向該自小客車，32分53秒有女性喊
    「有要什麼口味，裡面看看哦」，32分55秒該自小客車以緩
    慢速度往前行駛，於33分06秒停止，因該自小客車的關係，
    造成行人行走不便，多從該自小客車副駕駛座方向走去。
  ⑥（16時35分20秒至31秒）35分20秒告訴人站在該自小客車前
    方，拱手作揖的鞠躬，並對被告甲○○說：「拜託啦、拜託啦
    、志遠哥，拜託一下、拜託一下啦，不要這樣，讓我做個生
    意，拜託一下吼，志遠哥」，35分31秒告訴人伸手去挪CH3 
    鏡頭後，再度重複上述話語，此段畫面與CH3 、CH4 鏡頭所
    拍攝（45分30秒至46分11秒）畫面相同。
  ⑦（16時36分29秒至37分41秒）36分29秒該自小客車倒車約一
    步距離後又停止，從倒車畫面開始，至36分39秒Ａ女將告訴
    人拉至旁邊，告訴人隨即又走到車子正前方並重複上述拜託
    被告甲○○讓他做生意等語，37分41秒Ａ女再度去拉告訴人，
    告訴人仍繼續站立在該自小客車前方，這段畫面與CH3 、CH
    4 鏡頭（46分44秒至47分17秒）畫面相同。
  ⑧（16時37分51秒至39分49秒）被告甲○○下車，並開始跟Ａ女爆
    發口角衝突，被告甲○○說：「你給我擋，給我擋在那邊，你
    誰，你給我擋在那邊，大家都不要做」等語，37分58秒告訴
    人再度走向CH3 鏡頭，將鏡頭位置面向被告甲○○後，開始跟
    被告甲○○互相指責對方，39分08秒Ｂ女走向該自小客車，39
    分40秒被告甲○○轉身返回其攤位，並消失在畫面中，39分45
    秒被告丙○○用台語喊：「他不要給你做，就不要做，沒關係
    啦，不會餓死啦，他不要給人家做…（無法辨識）」等語，3
    9分49秒Ｂ女將該自小客車駛離，此段畫面與CH3 、CH4 鏡頭
    （48分00秒至50分10秒）畫面相同。
  ⑨（16時40分0 秒）CH1 畫面可見告訴人正面，其高舉雙手大
    喊，剛好Ｃ男（僅見其背面，下稱Ｃ男，證人陳竹川稱係其本
    人，見原審卷第67頁反面）騎至告訴人攤位前，此段畫面與
    CH3 、CH4 鏡頭（50分14秒）畫面相同。
  ⑩（16時40分04秒至36秒）40分04秒在告訴人高舉雙手大喊後
    ，隨即聽到被告丙○○用台語大喊：「吼，真歡喜、真歡喜，
    好，爽」，告訴人在被告丙○○說完此句話後，立即走進自家
    攤位內，Ｃ男仍坐在機車上，面向告訴人攤位，40分10秒被
    告甲○○大喊：「大家都不要做、大家都不要做，沒人客…（
    無法辨識），你不要來給我處理，處理啥小」，此時Ａ女將
    告訴人拉到攤位內，40分24秒消失在畫面中，40分36秒又走
    回自家攤位並伸手調整CH3 鏡頭。
  ⑪（16時40分46秒至51秒）40分46秒告訴人朝斜對面走去，Ｃ男
    仍停留在告訴人攤位前並背對著被告甲○○攤位，40分48秒被
    告丙○○大喊：「那小人啦，一日到晚給人亂，給你惡作劇、
    給你惡作劇」，此時告訴人走到一半停下來，先朝畫面右方
    看，隨即往回走，40分51秒Ｃ男也開始倒車，此時畫面中有
    仍有多名行人來來往往，告訴人攤位前有2 位女性工讀生站
    在騎樓面向行人徒步區。
  ⑫（16時40分59秒至41分24秒）40分59秒Ｃ男將摩托車車頭方向
    轉向畫面左側，又聽到被告丙○○大喊：「ㄟ…（無法辨識）給
    你惡作劇，惡作劇你知道就好，你知道就好，惡作劇啦，…
    （無法辨識）做賊心虛啦，怎麼突然要左轉」，41分20秒告
    訴人走到Ｃ男旁聊天後就轉身回到攤位，41分24秒Ｃ男停在原
    處一直未駛離（見原審卷第58至63頁反面）。證人丁○○前開
    於偵查中所述亦核與上開原審勘驗案發現場直銷中心之監視
    器錄音錄影光碟結果相符，足認證人丁○○於偵查中所述案發
    經過之情節，應非虛妄，自堪採信。
  ㈡又證人即直銷中心課長陳竹川於原審審理時證稱：告訴人與
    被告都在直銷中心擺設攤位營業，因為他們2 人賣的東西都
    是同性質的產品，且又在隔壁，所以常常產生糾紛，雙方都
    有多次針對對方向伊提出申訴，漁會有正式發文給雙方，跟
    他們說假設雙方彼此再爭吵下去，不排除收回他們攤位在漁
    會的營業權，就剛剛光碟發生的事情，類似這種情形常常發
    生，伊機車騎到的時候，甲○○的車子已經開走，沒有停在那
    個地方，上半段的那個時間點伊沒有看到，伊是來協調請丁○○開走，丁○○佔著的地方是廣場，總務科有一個地方在那邊
    辦公，假日人潮車潮都很多，伊是希望丁○○將車開到適當的
    地方去停放，案發當天甲○○沒有跟伊申訴，是丙○○打電話給
    伊說甲○○和丁○○在爭吵，伊才騎機車過去看是怎麼回事，才
    知道是兩方互相的停車糾紛，伊來的時候就希望兩方車子在
    營業的時候，找適當的位置停放好，車子停好後伊就離開，
    丙○○打電話給伊時，伊有再次提及雙方不要因為細故再爭執
    ，不然漁會這邊有可能收回營業權，伊希望營業使用人依照
    規定營業，一直爭吵會影響直銷中心的形象，當天伊過來後
    ，丁○○跟伊說甲○○佔到他的店面影響他的生意，甲○○說丁○○
    車子停放廣場影響他的營業，所以伊協調雙方，去的時候甲○○的車已經開走，丁○○的車還停放在那個地方，伊就去勸導
    丁○○將車開走，後來丁○○也照伊的意思將車開走，廣場的管
    理權不在漁會，是屬於市政府海岸線管理所，他們有取締小
    組，會針對廣場裡面或直銷中心的外圍攤販做取締動作，所
    以廣場不能擺設攤販，甲○○不是每個禮拜都有擺，當天有沒
    有擺伊不太有印象，甲○○平常很少擺，丁○○有提過說招牌被
    畫線，不曉得是誰畫線的，也沒有指明是甲○○，丁○○說應該
    是屬於同行的人去破壞他的看板，甲○○的攤位是F01 、F02 
    ，丁○○的攤位是E01 、E02 ，這2 個攤位中間地區是屬於人
    車共用行人徒步區，那邊有騎樓可以遮陽也可以走，柏油路
    面是人車共用，騎樓只有人可以走，這個區域平常會卸貨，
    卸貨後就會走掉，但不能停車，停車會影響攤位營業的空間
    ，如果有停放車子的話會有保全去勸導，可以暫時停車，但
    不能長期停放在那邊，會影響營業人的權益，畫面中顯示丙○○在罵「小人」那段，伊沒有聽到，因為他們常常吵架，他
    們講的語氣、講髒話，伊不會在意，勸一勸就算了，那天是
    禮拜天人潮最多，那個區域也是有人走來走去，他們就在那
    邊罵罵罵，兩邊都說對方的不對，伊就說禮拜天趕快去做生
    意，不要在那邊吵架，把他們勸掉，當時丁○○也在那邊，那
    天伊不是來處理看板的問題，那時很吵，伊當天是過來排解
    停車的問題，那天根本沒有講到看板的問題，因為看板問題
    和停車問題，有間隔一段時間，畫面中出現騎機車的人（即
    指Ｃ男）是伊等語（見原審卷第63頁反面至第67頁反面）。
  ㈢綜合上開監視器錄音錄影勘驗結果及證人陳竹川上開所述，
    並核對內政部警政署臺中港務警察局102 年4 月22日中港警
    刑字第1020003854號函所檢附之現場圖（見原審卷第42、43
    頁），可知案發地點為直銷中心雜貨販賣區，當天係假日人
    潮最多之時，被告甲○○攤位F01 、F02 與告訴人攤位E01、E
    02 正對面，分據直銷中心入口處兩排商家第1 、2 間，除
    騎樓各寬2.3 公尺外，雙方攤位中間僅隔有人車共用之行人
    徒步區寬7.3 公尺，被告甲○○將車停放在告訴人攤位前之行
    人徒步區，緊貼告訴人攤位騎樓邊，且鳴按喇叭又前進復倒
    車，不但驚擾該處遊客，也迫使多數遊客須避開告訴人攤位
    前之行人徒步區才能前進，確實妨害告訴人在該處營業之權
    利。況被告甲○○多次高喊「大家都別做」，下車後並向告訴
    人攤位前叫賣小姐說：「ㄟ小姐今天不賣喔，沒有了」（13
    時48分06秒），對Ａ女即告訴人之妻說：「你給我擋，給我
    擋在那邊（指直銷中心入口處旁之漁民活動中心前廣場），
    你誰，你給我擋在那邊，大家都不要做」（13時48分10秒）
    ，於同日13時48分52秒高喊「現在沒在做生意」（台語）後
    ，即逕自將其自小客車停在告訴人攤位前並走回自己攤位，
    於13時50分28秒更走到行人徒步區中間向告訴人攤位高喊「
    大家都不要做、大家都不要做」。核其情節，被告甲○○確因
    不滿告訴人將貨車停放在上開廣場妨害其做兒童遊戲車生意
    ，故而也不讓告訴人做生意，被告甲○○顯係在妨害告訴人丁○○做生意（即行使營業權）之意圖甚明，且證人陳竹川於上
    開原審審理時亦證稱：將車停放該處會影響攤位營業權益等
    語，核與監視器錄音錄影光碟內容顯示，事實上多數遊客因
    此無法靠近告訴人攤位等情相符，堪信告訴人丁○○上開所述
    被告甲○○此舉造成其不能做生意等語屬實，是被告甲○○上開
    辯稱：伊並沒有影響告訴人做生意，沒有要妨害告訴人做生
    意的意思云云，顯係卸責之詞，自不足採信。
  ㈣另按刑法第309 條第1 項之公然侮辱罪，其構成要件有二，
    一須出於「公然」；二須「侮辱」人。所謂「公然」，係指
    不特定人或多數人得以共見共聞之狀態而言（司法院院字第
    2033、2179號解釋參照），而所謂「侮辱」，係指侮弄辱罵
    ，申言之，凡以粗鄙之言語、舉動、文字、圖畫為侮謾辱罵
    ，或為其他輕蔑人格之一切行為屬之。又按刑法所稱之侮辱
    ，係指行為人以抽象言詞或舉動對他人為輕蔑之表示，而使
    人感受難堪或不快，既非指摘或傳述足以抵譭他人社會地位
    之具體事實，亦不以指名道姓或被害人同在現場為必要，倘
    見聞者依據談話當時之客觀情形，得以特定行為人所輕蔑謾
    罵之對象，亦難謂與「侮辱」之要件不符。本案依上開監視
    器錄音錄影光碟勘驗結果可知，被告丙○○在直銷中心雜貨販
    賣區對告訴人所在方向喊叫「那小人啦」，該販賣區係有其
    他攤商及往來遊客得以共見共聞之公共場所，自處於多數人
    得以共見共聞之狀態，而符合公然之要件；另被告丙○○上開
    辱罵告訴人「那小人啦」之用語客觀上足以使一般人對告訴
    人之名譽產生負面評價，足使告訴人之人格評價因而生貶損
    之危險，核其性質自已符合刑法第309 條第1 項所稱之「公
    然侮辱」構成要件。又被告丙○○在現場看見被告甲○○上開妨
    害告訴人營業之行為，先喊叫「真歡喜、真歡喜、好、爽」
    ，隨後即朝告訴人所在方向喊叫「那小人啦」，顯然意在侮
    辱告訴人無訛。且依上開監視器錄音錄影光碟勘驗結果，並
    無被告丙○○對證人陳竹川講「那小人啦」之對話，況被告丙○○說「那小人啦」時，係情緒激動對告訴人攤位方向高喊，
    當時告訴人正走到其攤位前行人徒步區中間，證人陳竹川則
    係騎機車剛到達告訴人攤位前，且背對被告丙○○，就距離而
    言，告訴人反較證人陳竹川更接近被告丙○○，益徵被告丙○○
    辱罵之對象係指告訴人無疑，是被告丙○○上開辯稱伊是對陳
    課長講的，不是對告訴人講的云云，顯係卸責之詞，亦不足
    採信。
  ㈤此外，復有監視器光碟翻拍照片11張附卷可稽（見偵查卷第1
    03 至113 頁）。綜上所述，被告甲○○、丙○○前開所辯，核
    與事實不符，均顯係卸責之詞，均不足採信。本案事證明確
    ，被告甲○○上開強制及被告丙○○上開公然侮辱之犯行，均洵
    堪認定，均應依法論科。
二、核被告甲○○所為，係犯刑法第304 條第1 項之強制罪；被告
    丙○○所為，係犯刑法第309 條第1 項公然侮辱罪。原審以被
    告甲○○、丙○○犯罪事證明確，而適用刑法第304 條第1 項、
    第309 條第1 項、第41條第1 項前段，刑法施行法第1 條之
    1 第1 項、第2 項前段之規定，並審酌被告甲○○有傷害、毀
    損、妨害名譽及被告丙○○有傷害、恐嚇、妨害名譽、誹謗等
    犯罪前案紀錄，有其等臺灣高等法院被告前案紀錄表可佐，
    素行難稱良好，因與告訴人商業競爭，不思以和平方式解決
    ，屢與告訴人爭執，被告甲○○更以駕車在遊客頻繁出入之販
    賣區鳴按喇叭及前進後退之危險駕駛方式，妨害告訴人營業
    ，同時危及遊客安全，誠值非難，被告丙○○並以「那小人啦
    」一詞侮辱告訴人，侵害他人人格法益，且均未與告訴人和
    解以賠償其損害，犯後態度非佳，另考量被告甲○○患有腦傷
    後器質性徵候群、憂鬱症、癲癇症等疾病（見原審卷第29至
    31頁診斷書），及被告等因告訴人以將貨車停放在廣場及牌
    告方式妨害被告甲○○做兒童遊戲車生意，而有此不當行為之
    犯罪動機，兼衡被告甲○○係高職畢業、被告丙○○係國小畢業
    並均業商之智識程度等一切情狀，分別量處被告甲○○拘役59
    日，被告丙○○拘役40日，如易科罰金，均以新臺幣1,000 元
    折算1 日。經核其認事用法均無不當，量刑亦屬妥適，被告
    甲○○、丙○○上訴意旨仍執前詞否認犯罪，而指摘原判決不當
    ，為無理由，均應予駁回。
據上論斷，應依刑事訴訟法第368 條，判決如主文。
本案經檢察官乙○○到庭執行職務。
中　　華　　民　　國　 103　　年　　4 　　月　　22　　日
            刑事第六庭    審判長法  官  姚  勳  昌
                                法  官  林  靜  芬
                                法  官  陳  玉  聰
以上正本證明與原本無異。
不得上訴。
                                書記官  林  元  威

中　　華　　民　　國　 103　　年　　4 　　月　　22　　日

附錄本判決論罪科刑之法條：
刑法第304條第1項
以強暴、脅迫使人行無義務之事或妨害人行使權利者，處3年以
下有期徒刑、拘役或3百元以下罰金。
刑法第309條第1項
公然侮辱人者，處拘役或3百元以下罰金。